臺灣新竹地方法院民事判決　　　　　　 95年度勞簡上字第7號
上　訴　人
即　原　告　乙○○
訴訟代理人　簡長順律師
被 上訴 人
即　被　告　航欣科技股份有限公司
法定代理人　甲○○
訴訟代理人　己○○
　　　　　　丁○○
上列當事人間請求給付資遣費等事件，上訴人對於民國95年7月
19日本院竹北簡易庭95年度竹北勞簡字第3號第一審簡易判決提
起上訴，並為訴之變更，本院於民國96年4月11日言詞辯論終結
，判決如下：
    主    文
上訴人即原告變更之訴駁回。
變更之訴訴訟費用由上訴人即原告負擔。
    事實及理由
甲、程序方面：
一、按訴之變更或追加，非經他造同意，不得為之。但第255條
    第1項第2款至第6款之情形不在此限；訴狀送達後，原告不
    得將原訴變更或追加他訴。但有下列各款情形之一者，不在
    此限：二、請求之基礎事實同一者，民事訴訟法第446條第1
    項、第255條第1項第2款分別定有明文。上開規定依民事訴
    訟法第436條之1第3項規定於簡易第二審訴訟程序亦準用之
    。另所謂請求之基礎事實同一，係指變更或追加之訴與原訴
    之主要爭點有其共同性，各請求所主張之利益在社會生活上
    可認係屬同一或關連之紛爭，而就原請求之訴訟及證據資料
    ，於繼續審理時，在相當程度範圍內具有同一性或一體性，
    得期待於後請求之審理予以利用，俾先後兩請求得在同一程
    序中一併解決，避免重複審理者，自屬之。判斷是否合於民
    事訴訟法第255條第1項第2款之「請求之基礎事實」同一，
    應考慮被告之防禦權是否受到不利益及在訴訟之過程，准予
    為訴之變更、追加後，原來已經進行過之訴訟資料與證據資
    料，有無繼續使用之可能性及價值，最高法院90年度台抗字
    第287號、90年度台抗字第519號裁判意旨可資參照。次按在
    第二審為訴之變更，如屬合法，原有之訴之訴訟繫屬消滅，
    其在第一審所提起之訴可視為撤回，第二審法院僅應就變更
    後之新訴為初審裁判，無庸再就原訴為第二審之裁判，最高
    法院84年度台上字第868號判決要旨足資參考。查本件上訴
    人於原審起訴時，主張被上訴人依勞動基準法第12條第1項
    第2款之規定將伊解僱並不合法，爰依法確認兩造間僱傭關
    係存在；嗣上訴人於提起本件上訴後，主張被上訴人不僅非
    法將伊解僱，且自民國93年8月間起即未給付薪資，是上訴
    人即得依勞動基準法第14條第1項第5款之規定終止兩造間之
    僱傭契約，並訴請被上訴人給付積欠之薪資、資遣費及特別
    休假之薪資共新台幣（下同）990,668元及自95年9月10日起
    至清償日止，按年息百分之5計算之利息。核其所為乃係變
    更原第一審之訴，惟該變更之訴與原訴之主要爭點有其共同
    性，各請求利益之主張在社會生活上可認為具關連性，而就
    原請求之訴訟及證據資料，於審理繼續進行在相當程度範圍
    內具有一體性，得期待於後請求之審理予以利用，故宜於同
    一訴訟程序審理，藉以一次解決紛爭，俾符合訴訟經濟之要
    求，況對於被上訴人之程序權保障亦無不利影響，是以揆諸
    前開說明，上訴人所為變更之訴與原訴間之基礎事實即屬同
    一，則上訴人所為之訴之變更，程序上並無不合，應予准許
    ，另參諸前開說明，上訴人於原審所提起之訴，即視為撤回
    ，本院專就變更後之新訴為裁判，無須更就原訴為第二審之
    裁判，先予敘明。
二、次按訴狀送達後，原告不得將原訴變更或追加他訴，但擴張
    或減縮應受判決事項之聲明者，不在此限，民事訴訟法第25
    5條第1項第3款定有明文。查本件上訴人提起上訴後，並變
    更訴之聲明請求被上訴人給付990,668元及自95年9月10日起
    至清償日止，按年息百分之5計算之利息，嗣因被上訴人於9
    5年9月22日給付薪資18,161元，且於本院96年4月11日言詞
    辯論期日當庭給付特別休假薪資2,380元後，上訴人乃捨棄
    前開業已給付之薪資及特別休假薪資之法定遲延利息，並更
    正其訴之聲明為請求被上訴人給付970,127元及自95年9月10
    日起至清償日止，按年息百分之5計算之利息。核其所為係
    屬減縮應受判決事項之聲明，揆之前開說明，亦應准許，附
    此敘明。
乙、實體部分：
一、上訴人主張：
(一)上訴人於原審起訴主張：上訴人係瘖啞人士，任職被上訴人
    公司已10餘年，平日工廠裏的同事經常會因上訴人難以溝通
    （因需比手劃腳而非上訴人脾氣緣故）而加以欺淩，又上訴
    人因無法向主管申告，故情形日益惡化，近數年來，同事間
    對上訴人時有激烈行為，上訴人雖知處於此敵意環境，惟為
    顧及工作，並不敢稍有逾距，仍然善盡本份，認真工作。詎
    被上訴人竟於93年9月8日，以上訴人於同年月7日上午9時許
    ，無故毆打被上訴人公司生產部曾河聰經理成傷，影響公司
    紀律為由，依勞動基準法第12條第1項第2款之規定，為不經
    預告解僱處分，並通知上訴人自93年9月7日起不必再至被上
    訴人公司上班。惟查，93年9月7日當日伊係因遭主管曾河聰
    欺負，並遭同事多人聯手毆打，始會出手反擊，伊並沒有犯
    錯，豈料，被上訴人公司不明究理，未經調查亦未詢問上訴
    人原委，竟為坦護經理，而犧牲員工之權益，非法將上訴人
    予以解僱，迭經上訴人聲請調解均無效果，爰依法提起本件
    訴訟，並聲明：確認兩造間僱傭關係存在。
(二)上訴人於上訴時變更原審起訴之請求，主張：被上訴人於93
    年9月8日，以郵局存證信函通知依勞動基準法第12條第1項
    第2款之規定，為不經預告將上訴人為解僱處分，並通知上
    訴人自93年9月7日起不必再至被上訴人公司上班，惟被上訴
    人前開所為之解僱處分並不合法，故上訴人於收受前開通知
    後，乃即向調解委員會聲請調解，詎被上訴人不僅拒絕上訴
    至公司上班，且即未給付93年8月間起之薪資（原93年8月份
    之薪資，應於93年9月10日給付），上訴人因長期沒有收入
    ，不得已乃於95年9月6日，以郵局存證信函以通知被上訴人
    ，依勞動基準法第14條第1項第5款規定終止兩造間之僱傭契
    約，是兩造之僱傭契約既經上訴人依法終止，則被上訴人自
    應給付積欠之薪資、資遣費及特別休假薪資共970,127元 (
    即541379+416325+12423= 970127)。茲詳述如下：
  1.薪資：
　　上訴人原係被上訴人公司之員工，兩造約定上訴人每月之薪
  　資約20,000餘元，且約定係於隔月10日給付薪資，詎被上訴
    人自91年起每月僅給付10,000餘元，並未給付全額薪資，又
    依原審卷附上訴人93年度之扣款憑單記載，上訴人於93年1
    月起至7月間止，共計受領薪資155,427元，足悉上訴人每月
    薪資應為22,204元（即155427/7=22204），是被上訴人應給
    付自93年8月起至95年9月6日止，共25個月又6日之薪資共55
    9,540元【即22204×（25＋6/30）=559540】，扣除被上訴
    業給付18,161元，則被上訴人尚應給付541,379元（即00000
    0－00000 =541379）。
  2.資遣費：
    上訴人於76年12月起即受雇於被上訴人，迄至95年9月6日止
    ，其年資共計滿18年又9個月，依勞動基準法第17條規定，
    被上訴人乃應給付之資遣費共416,325元【即22204×（18＋
    9/12）=416325】。
  3.特別休假薪資：
  　被上訴人非法將上訴人解僱後，自93年9月9日起即不准上訴
    人再至公司上班，致上訴人於93年度有20天之特別休假均無
    法排定。故被上訴人自應給付上訴人20天特休假之薪資14,8
    03元（即22204×20/30=14803），扣除被上訴人已給付2,38
    0元，則被上訴人尚應給付12,423元（即00000－0000=12423
    ）。
(三)對被上訴人抗辯所為之陳述：
    被上訴人雖辯稱上訴人於任職期間已有多次無故毆打同事之
    記錄，被上訴人並曾對之處以大過之處分，詎上訴人仍未悔
    改，此次上訴人再次無故動手毆打主管曾河聰成傷，實已嚴
    重違反被上訴人公司之工作規則第57條第1項第2款之規定，
    故被上訴人依勞動基準法第12條第1項第2款之規定將上訴人
    解僱，於法並無不合云云。惟查，上訴人在任職被上訴人公
    司長達16餘年之期間內，僅有2、3次與同事間發生衝突，而
    其中有2次之當事者均未要求上訴人向其道歉，亦無任何人
    有受傷情事，足悉該等衝突均僅是極微小之衝突，又被上訴
    人雖曾對上訴人處以記過之處分，惟此記過處分，均是被上
    上訴人公司片面認定、決定，並無給與上訴人申訴之管道，
    尚不足執此遽為上訴人不利之認定。再者，上訴人於被上訴
    人公司實已屬處於敵意工作場所內工作，而被上訴人明知上
    訴人情形特殊並未曾加以勸導同事，反而欺負上訴人無法出
    言申訴，乃造成93年9月7日當天，當公司經理曾河聰走到上
    訴人附近時，因先有同事溫月燕用筆戳上訴人一下，以致上
    訴人誤以為是主管曾河聰有意刁難，故而向曾河聰當面表示
    抗議，又因上訴人無法言語，故上訴人動作或令曾河聰誤以
    為上訴人在發脾氣，惟依曾河聰所證有向被上訴人公司提及
    不希望公司開除上訴人等語，足證93年9月7日所發生之事，
    根本就只是一般衝突而已，甚連當事者都沒有感覺被嚴重侵
    犯，亦足見事情並非嚴重。按雇主懲戒權，乃應符合促進勞
    資合諧之用，故若非已無其他可用之手段，方准雇主不得已
    而解雇勞工，是終止勞動契約實為資方非萬不得已之懲戒手
    段，故應考量雙方之勞動契約有無維繫之可能，而非以之為
    惟一手段，亦即苟有他途（如記過，減薪等），自無必以終
    止勞動契約為惟一手段，此乃實務上、學說上一再強調之點
    。綜觀本件，上訴人係身處被上訴人敵意環境，或許被上訴
    人認為同事間之岐視無關重要，惟既有可能改善，被上訴人
    竟不思改善，反而在當事人認為未有嚴重到需要開除之地步
    時，被上訴人竟恣意解雇，是其除未參酌當事人曾河聰之意
    見已有不當外，且綜觀被上訴人公司員工多人，依常理，勞
    工間互有拉址或飽以一兩拳之事，應是常有，何以至今他人
    均無任何事端亦無任何懲處，反而上訴人於多年來才發生二
    次之糾紛，即連遭記過、解雇處分，若說係上訴人不服管教
    ，恐有過度之指摘，若說是影響工作紀律，恐亦是無的放矢
    ，蓋工作紀律係由對所有員工均一視同仁做起，而非以瘖啞
    人士為祭旗，故而本件確實是被上訴人岐視所生，是被上訴
    人前開所辯尚非足採。
二、被上訴人則以：
    上訴人於任職被上訴人公司期間，至少已無故動手毆打過4
    、5位同事，且曾因毆打懷孕中之同事丙○○及同事吳玉蘭
    ，而經被上訴人以違反工作規則為由，處以2支大過之處分
    ，嗣上訴人雖又曾無故毆打其他同事，惟被上訴人因體念上
    訴人之瘖啞，乃多所容忍，未再處以上訴人大過之處分，否
    則上訴人早已該當3次大次而得予免職。於93年9月7日，上
    訴人再次無預警持椅子毆打直屬主管曾河聰，按解僱雖為勞
    工懲處之最後手段，然上訴人屢因無故或細故毆打同事、主
    管，即一再以暴力相加於被上訴人員工，核其所為，實已達
    非以解僱相加，已不能維持被上訴人公司生產營運秩序之地
    步，故被上訴人依勞動基準法第12條第1項第2款及被上訴人
    公司工作規則第57條第1項第2款之規定將上訴人予以解僱，
    此即屬合法且正當。又上訴人於前開時、地，無故動手毆打
    生產部經理曾河聰後，隨即不假離開被上訴人公司之營業處
    所，至今均未返回被上訴人公司，因上訴人之前之薪資給付
    方式均是由上訴人在被上訴人公司領取薪資，則依民法第31
    4條之規定，此即屬往取債務，因上訴人自93年9月7日起即
    未再返回被上訴人公司，致被上訴人無法清償93年8月間之
    薪資，更有甚者，被上訴人嗣於新竹縣關西鎮調解委員會調
    解、新竹縣政府勞資爭議協調、本院竹北簡易庭調解及原審
    審理時，均一再催告上訴人返回公司結清薪資，詎上訴人仍
    未予置理，嗣上訴人於95年9月11日寄發郵局存證信函通知
    被上訴人給付93年8月間之薪資後，被上訴人已隨即寄送支
    票將93年8月間至93年9月7日止之薪資共18,161元清償完畢
    ；再上訴人雖請求被上訴人給付資遣費，惟本件係經被上訴
    人以勞動基準法第12條第1項第2款之規定終止兩造之勞動契
    約，是上訴人自無資遣費請求權；另關於特別休假薪資部分
    ，查上訴人係於76年12月26日到職，自77年12月26日起始有
    特別休假，算至93年9月7日止，其年資為16年6月又12日，
    則其所得享有之特別休假為20日，惟上訴人自93年1月至同
    年9月7日止，已請了共16日之特別休假，則上訴人僅得請求
    4日之特別休假薪資2,380元，而此部分之金額亦經被上訴人
    於本院96年4月11日言詞辯論期日當庭給付上訴人收受無訛
    ，則上訴人再訴請被上訴人給付薪資、資遣費及特別休假薪
    資，均無理由等語。並聲明：上訴駁回。
三、兩造不爭執之事實：
(一)上訴人係瘖啞人士，自76年12月26日起受僱於被上訴人公司
    。
(二)上訴人係於93年9月7日上午9時許，毆打其直屬主管即被上
    訴人公司經理曾河聰。
(三)被上訴人於93年9月8日，以上訴人於93年9月7日上午9時許
    ，無故毆打被上訴人公司生產部經理曾河聰成傷，影響公司
    紀律為由，爰以郵局存證信函通知上訴人，依勞動基準法第
    12條第1項第2款之規定，不經預告予以解僱處分，並告知上
    訴人自93年9月7日起即勿庸再至上訴人公司上班。
四、得心證之理由：
    本件兩造之爭點厥為：上訴人依勞動基準法第14條第1項第5
    款之規定，主張終止兩造之勞動契約，並請求被上訴人給付
    薪資、資遣費及特別休假薪資，是否有理由？
(一)按勞工有對於雇主、雇主家屬、雇主代理人或其他共同工作
    之勞工，實施暴行或有重大侮辱之行為者，雇主得不經預告
    終止契約，勞動基準法第12條第1 項第2 款定有明文。次按
    勞動基準法第12條第1 項第2 款僅規定：勞工對於雇主、雇
　　主家屬、雇主代理人或其他共同工作之勞工，實施暴行或有
  　重大侮辱之行為者，雇主即得不經預告終止契約，並不以情
    節重大為必要，最高法院84年度台上字第946 號判決意旨可
    資參照。又被上訴人公司工作規則57條第1 項第2 款定有：
    「員工有下列情事之一，經查證確鑿或有事證且情節重大者
    ，得予開除：二、在場區內毆打他人或互相毆打者。」之規
    定。
(二)經查，上訴人自76年12月26日起任職被上訴人公司，詎於87
    年8月間，上訴人無故猛力踹踢已懷有6、7個月身孕的同事
    林芝慧（原名丙○○）的屁股，致林芝慧差點跌倒，經被上
    訴人公司處以大過之處分，嗣於88年間，上訴人又因無故動
    手用力推開同事吳玉蘭所乘坐有輪子的工作椅，致吳玉蘭跌
    坐在地上，經被上訴人公司再次處以大過之處分，迄於89年
    間，上訴人竟又無故動手用力捶打同事魏瑞美的頭頂，另於
    92年間，上訴人再次無故持器具丟擲同事朱華，復於93年
    9月7日，上訴人竟又無故動手毆打其直屬主管曾河聰，致曾
    河聰受有臉部、右手多處擦傷之傷害等情，業據證人林芝慧
    證稱：於87年8月間，伊與上訴人均任職被上訴人公司擔任
    作業員的工作，伊當時正懷有6、7個月的身孕，下班時，伊
    至內務櫃拿東西，上訴人也進入內務櫃拿東西，突然上訴人
    猛力的踢伊屁股，害伊差點跌倒，旁邊的同事看到趕緊過來
    ，並詢問上訴人為何突然踢伊？上訴人踢伊後竟然還若無其
    事的趕快下班，後來同事陪伊去向人事經理報告，翌日，人
    事經理將伊、上訴人及當時在場看到的同事一起找去，詢問
    上訴人為何無故踢伊，上訴人沒有回答，人事經理乃向上訴
    人告知必須處以大過之處分，上訴人亦未理會，後來公司有
    公告處以上訴人一支大過的處分等語明確（見原審卷第61頁
    及本院卷第95、96頁）；證人戊○○證述：伊於80年間至被
    上訴人公司任職，當時伊與上訴人分配在同組，均擔任作業
    員的工作，嗣於84年間，伊升任組長職務，自此上訴人均一
    直編列在伊這組，於88年間，上訴人與另一名組員吳玉蘭之
    座位相鄰，因工作的空間不大，吳玉蘭於焊鍚時，有時會不
    慎碰到上訴人，詎上訴人即會相當不悅的把東西丟回去，有
    時更會故意碰撞吳玉蘭的椅子，某日，上訴人突然用力的推
    開吳玉蘭所乘坐有輪子的工作椅，害吳玉蘭跌坐在地上，伊
    立即報告科長，經科長詢問在場作業員所看到之狀況，確認
    是上訴人無故動手後，公司乃公告對上訴人處以一支大過的
    處分，另於93年9月7日，伊聽到聲響看過去時就看到上訴人
    在毆打曾經理，上訴人一直揮拳打曾經理，把曾經理的眼鏡
    都打掉了，伊看到曾經理一直在防衛抵擋等語詳實（見本院
    卷第97、98頁）；證人魏瑞美證述：89年間某日上班時，伊
    先將東西放在桌上，當時桌上並沒有東西，伊放好東西後，
    即去更換工作鞋，待換好鞋子要返回桌子取物時，上訴人突
    然自伊後面用力以拳頭捶打伊之頭頂，伊轉頭看上訴人，上
    訴人用手比他放在桌上袋子裡的豆漿倒掉，但伊非常確定並
    沒有碰到上訴人的袋子，伊的頭部還因此痛了一個星期等語
    綦詳（見原審卷第62頁）；證人朱華證稱：92年間某日，
    伊在地下室工作，當時共有三組共用地下室工作，當天上午
    ，因伊的材料不足沒有上線，故將工作台讓給上訴人那組使
    用，詎他們將折好的盒子堆滿伊的工作台，導致伊無法過路
    ，下午，伊要上線時，以手比向原告表示讓條路給伊使用，
    豈料，原告突然持放在工作台的鐵製器具用力摔了一下，隨
    即又拿起一個比較小的器具向伊丟擲，伊趕緊逃開，其他同
    事乃趕快上開勸阻上訴人等語屬實（見原審卷第73頁）；證
    人范振潭證述：93年9月7日當時伊在調機台，聽到曾河聰與
    溫月燕很大聲在講話，伊往他們的方向看過去，看到上訴人
    拿起椅子，曾河聰把它壓下去，上訴人突然揮拳打曾河聰，
    後來二個人就扭打在一起，伊趕緊過去將二人拉開等語確實
    （見原審卷第60頁）；證人曾河聰證稱：93年9月7日當天早
    上伊開完主管會議後，先巡視生產一課的後段，發現很凌亂
    ，伊乃找該組組長，請他整理，後來伊巡視另一邊，發現上
    訴人的臉色很奇怪，伊詢問溫月燕怎麼回事，溫月燕沒有回
    答，突然間，上訴人自伊上衣口袋拿出伊放在口袋內的鋼珠
    筆，用力往地下摔，伊乃大聲詢問溫月燕怎麼回事，上訴人
    竟又拿起工作椅，作勢要打伊，伊伸手將上訴人所持的椅子
    壓下來，再次詢問溫月燕怎麼回事，上訴人竟又舉起椅子要
    打伊，伊再用雙手把椅子壓下來後，上訴人隨即揮拳毆打伊
    ，打到伊的下巴、胸部，並將伊戴的眼鏡打掉，伊乃還手，
    後來有人跑過來將伊與上訴人拉開等語綦詳（見原審卷第58
    頁），參以，前開證人與上訴人均僅具同事情誼，並無何仇
    恨怨隙，衡情，自無任意誣指上訴人，而致己身身陷偽證罪
    責追訴之理，則其等前開所證，自堪信真實，此外，並有上
    訴人所不爭曾河聰新仁醫院診斷證明書、受傷照片及被上訴
    人公司人事懲單等件附卷可稽（見原審卷第39頁、第65頁
    、本院卷第68頁），則被上訴人所辯前詞自應認非虛。準此
    ，上訴人於受僱期間內，迭於87、88、89、92、93年間，均
    一再發生無故動手毆打共同工作之同事、主管情事，甚未顧
    及女同事懷有身孕仍自後猛力踹踢，且未慮及同事所乘坐者
    係有輪子的工作椅，容易滑動，稍有不慎，恐會造成更大之
    傷害，仍率而猛力推開，更曾以拳頭猛力捶打同事脆弱之頭
    頂，此次，再因動手毆打其直屬主管而造成流血傷害，衡酌
    其施暴之次數及態樣，業已造成與上訴人共同工作之勞工情
    緒之不安，更已嚴重影響被上訴人公司生產營運秩序，核其
    所為之暴行情節，實難謂不重大，而查其前開所為均難認有
    何合理之正當性，是揆諸前開說明，上訴人前開所為確已該
    當勞動基準法第12條第1項第2款及被上訴人工作規則第57條
    第1項第2款所定之要件，是被上訴人依勞動基準法第12條第
    1項第2款之規定，函知上訴人於93年9月7日起終止兩造之勞
    動契約，即屬於法有據。至上訴人雖另主張伊雖曾與同事發
    生衝突，惟同事均未要求上訴人道歉，足見衝突事件均屬尚
    微，且曾經理亦已向公司表達不希望開除上訴人，足徵當事
    人並未感到被嚴重侵犯云云。惟查，前開各該事件之被害人
    或未要求上訴人道歉或曾向公司表達希望不要開除上訴人等
    情，然此乃或因係當事人體念上訴人之瘖啞，或認公司業已
    處分，或為每個人處事之態度不同，惟均無法執此遽認上訴
    人迭對公司之同事、主管施加暴行之情節尚非嚴重，況依前
    開實務見解亦悉，勞動基準法第12條第1項第2款所定，只要
    勞工對於雇主、雇主家屬、雇主代理人或其他共同工作之勞
    工，有實施暴行者，雇主即得不經預告終止契約，而此亦不
    以情節重大為必要，是上訴人此部分主張亦洵非足取。
(三)兩造間之勞動契約既經被上訴人依法終止等情，已如前述，
    則上訴人請求被上訴人給付薪資、資遣費及特別休假薪資是
    否有理由？茲詳述如下：
　1.薪資：
    上訴人主張伊每月之薪資為22,204元，是被上訴人應給付自
    93年8月起至95年9月6日止，共25個月又6日之薪資共541,37
    9元云云。惟查，兩造間之勞動契約業經被上訴人於93年9月
    7日依法終止等情，業如前述，是兩造之僱傭契約既因終止
    而不存在，則被上訴人自兩造僱傭契約終止後，當已無給付
    上訴人薪資之義務，則上訴人請求被上訴人給付勞動契約終
    止後之93年9月8日起至95年9月6日止之薪資，於法尚有未合
    ，無從准許。至上訴人主張被上訴人應以每月薪資22,204元
    計算給付上訴人自93年8月1日起同年7日止之薪資共27,385
    元【即22204×（1＋7/30）=27385】，扣除被上訴人業已給
    付之18,161元，被上訴人尚應給付9,224元云云（即00000－
    00000 =9224），固據其提出上訴人93年度之綜合所得稅各
    類所得資料清單1件為證（見原審卷第40頁）。惟按當事人
    主張有利於己之事實者，就其事實有舉證之責任，民事訴訟
    法第277條前段定有明文；又民事訴訟如係由原告主張權利
    者，應先由原告負舉證之責，若原告先不能舉證，以證實自
    己主張之事實為真實，則被告就其抗辯事實即令不能舉證，
    或其所舉證據尚有疵累，亦應駁回原告之請求，最高法院17
    年上字第917號判例足資參照。經查，上訴人所提前開93年
    度之綜合所得稅各類所得資料清單雖足證明其於93年1月至7
    月間之薪資所得共為155,427元，惟因上訴人每月請假之日
    數、領得之薪資、津貼及扣減之相關雜費均不相同，故每月
    所領得之薪資金額亦不相同，此觀上訴人93年1月至7月間之
    薪資明細表及人事薪資管理系統查詢表即明，是自無從以上
    訴人所提前開93年1月至7月間之綜合所得稅各類所得資料清
    單之記載，即遽認其93年8月間之月薪為22,204元，則上訴
    人此部分主張已難採信。第查，上訴人自93年8月間起至93
    年9月7日止，共可領得之薪資為18,161元等情，此已據被上
    訴人提出上訴人之薪資明細表、員工出勤月報表及工作指示
    或連絡單等件在卷可憑（見原審卷第47頁、本院卷第69、70
    頁、第129頁），經核尚屬相符，而此部分金額並經被上訴
    人給付完畢之情，亦有郵局存證信函及被上訴人公司所簽發
    之支票等件附卷可稽（見本院卷第63至67頁），復為上訴人
    所不爭執，而上訴人迄未能提出任何證據證明該等金額之計
    算有何錯誤之處，揆諸前開說明，應認被上訴人此部分所辯
    堪可採信，則上訴人此部分之主張亦難認可採。是以，被上
    訴人既已將積欠之薪資全數清償完畢，則上訴人再請求被上
    訴人給付薪資亦屬於法無據，應予駁回。
　2.資遣費：
    上訴人主張其於76年12月起即受雇於被上訴人，迄至95年9
    月6日止共計滿18年又9個月，則被上訴人共應給付之資遣費
    共416,325元云云。惟按勞工有對於雇主、雇主家屬、雇主
    代理人或其他共同工作之勞工，實施暴行或有重大侮辱之行
    為者，雇主得不經預告終止契約，勞動基準法第12條第1項
    第2款定有明文。又按依第12條或第15條規定終止勞動契約
    者，勞工不得向雇主請求加發預告期間工資及資遣費，此為
    同法第18條所明定。經查，兩造間之勞動契約既經被上訴人
    依勞動基準法第12條第1項第2款規定合法終止等情，詳如前
    述，則依勞動基準法第18條之規定，上訴人並不得向被上訴
    人請求加發預告期間工資及資遣費，則上訴人此部分主張於
    法尚有未合，要非足取。
  3.特別休假薪資：
  　上訴人主張其自93年9月9日起即無法至被上訴人公司上班，
    致93年度有20天之特別休假均無法排定，是被上訴人應給付
    上訴人20天特別休假之薪資12,423元云云。惟查，上訴人於
    93年間業已休畢特別休假共16日，此有被上訴人所提之員工
    出勤月報表在卷可佐，且為被上訴人所不爭執，是上訴人於
    93年間僅餘4日之特別休假尚未休畢，而此部分核算給付金
    額共為2,380元，亦據被上訴人於本院96年4月11日言詞辯論
    期日當庭給付上訴人收受無訛，則上訴人再請求被上訴人給
    付特別休假薪資亦屬無理，無從准許。
  4.綜上，兩造間之勞動契約業經被上訴人於93年9月7日依勞動
    基準法第12條第1項第2款之規定合法終止，而應給付上訴人
    自93年8月1日起至93年9月7日止之薪資及93年度之特別休假
    薪資亦均經被上訴人給付完畢等情，均詳如前述，則上訴人
    再訴請被上訴人給付其積欠之薪資、資遣費及特別休假薪資
    云云，均洵非足採。
五、綜上所述，兩造間之勞動契約已經被上訴人依法終止，而被
    上訴人亦將應給付上訴人之薪資及特別休假薪資給付完畢等
    情，均如前所述，從而，上訴人於兩造勞動契約業已合法終
    止後，主張於95年9月6日依勞動基準法第14條第1項第5款規
    定終止兩造間之勞動契約，並訴請被上訴人給付薪資、資遣
    費及特別休假薪資，均屬於法無據，無從准許，應予駁回。
六、本件判決基礎已臻明確，兩造其餘攻防方法及訴訟資料經本
    院斟酌後，核與判決結果不生影響，不另一一論述，併此敘
    明。
據上論結，本件變更之訴為無理由，依民事訴訟法第78條，判決
如主文。
中　　華　　民　　國　　96　　年　　4 　　月　　27　　日
                  民事第一庭審判長法　官　陳順珍
                                  法  官  林南薰
                                  法  官　高敏俐
上列為正本係照原本作成。
不得上訴。
中　　華　　民　　國　　96　　年　　4 　　月　　27　　日
                                  書記官　黎秀娟
